【裁判字號】    90,交上易,1486
【裁判日期】    901017
【裁判案由】    過失傷害
【裁判全文】
臺灣高等法院臺南分院刑事判決          九十年度交上易字第一四八六號     Ｃ
      上  訴  人
      即  被  告  乙  ○  ○
右上訴人因過失傷害案件，不服臺灣臺南地方法院九十年度交易字第二一三號中華民
國九十年七月十日第一審判決（起訴案號：臺灣臺南地方法院檢察署九十年度偵字第
三八四二號），提起上訴，本院判決如左：
      主      文
原判決撤銷。
乙○○因過失傷害人，處拘役肆拾日，如易科罰金，以參佰元折算壹日。
      事      實
一、乙○○於民國（下同）八十九年十月三日上午六時，駕駛車牌號碼ＷＫ─九二五
    三號（公訴人誤繕為ＷＨ─九二五三號）自用小客車，沿國道八號公路便道由西
    往東行駛，途經該便道與台十九線公路海寮段之交岔路口，並擬作右轉時，本應
    注意車輛行駛時，駕駛人應注意車前狀況，隨時採取必要之安全措施及車輛行至
    閃光號誌之交岔路口，支線道車應暫停讓幹線道車先行，並依閃光號誌之指示行
    駛，閃光黃燈表示「警告」，車輛應減速接近，注意安全、小心通過；閃光紅燈
    表示「停車再開」，車輛應減速接近，先停止於交岔路口前，讓幹道車優先通行
    後，認為安全時，方得續行。且依當時晨光、天候晴朗、路面乾燥無缺陷、道路
    上未有任何障礙物、視距復屬良好等情形以觀，客觀上亦無不能注意之情事，竟
    疏於注意，未先停止於交岔路口前，讓幹道車優先通行後認為安全時始續行駛，
    即進入上述閃光「紅燈」號誌之交岔路口，並貿然右轉，適有亦疏於注意車前狀
    況，且未減速慢行之甲○○駕駛車牌號碼ＳＷ─二一七三號自用小客車，沿台十
    九線公路由南往北方向行駛行駛至該向閃光「黃燈」號誌交岔路口，乙○○見狀
    閃煞不及，致其自用小客車車頭撞及甲○○駕駛之自用小客車左側車頭及左前葉
    子板處，使甲○○受有腦震盪、右肩嚴重挫傷，及左肘（六公分）、右膝、小腿
    （二十二公分）、左膝（十二公分）處裂傷等傷害。
二、案經甲○○訴由台南縣警察局善化分局報請台灣台南地方法院檢察署檢察官偵查
    起訴。
      理      由
一、訊據上訴人即被告（下稱被告）乙○○坦承有於右揭時、地，與告訴人甲○○駕
    駛之自用小客車擦撞，並致甲○○受有傷害之事實等情，惟被告於原審矢口否認
    有何過失傷害犯行，辯稱：伊當時要右轉往高速公路方向行駛，是告訴人駕車撞
    到伊，不是伊開車撞到告訴人，伊認為伊是對的云云。
二、然查，右揭犯罪事實，業據告訴人甲○○於警訊、偵審時指訴綦詳，並有道路交
    通事故調查報告表一紙、現場及車損照片八張附卷可參。又按車輛行至無號誌或
    號誌故障而無交通警察指揮之交岔路口，支線道車，應暫停讓幹線道車先行，道
    路交通安全規則第一百零二條第二款前段定有明文。又按車輛行駛時，駕駛人應
    注意車前狀況，隨時採取必要之安全措施及車輛行至閃光號誌之交岔路口，支線
    道車應暫停讓幹線道車先行，並依閃光號誌之指示行駛，閃光黃燈表示「警告」
    ，車輛應減速接近，注意安全、小心通過；閃光紅燈表示「停車再開」，車輛應
    減速接近，先停止於交岔路口前，讓幹道車優先通行後，認為安全時，方得續行
    。道路交通安全規則第九十四條第三項、第一百零二條第一項第一款、第二款、
    道路交通標誌標線號誌設置規則第二百十一條第一項各定有明文。被告駕車理應
    注意上揭道路交通安全規則，且被告乙○○於上開時、地，駕車行駛至上開交岔
    路口，理應注意前述規定，而當時晨光天候晴朗、路面乾燥無缺陷、道路上未有
    任何障礙物、視距復屬良好等情，亦有前述道路交通事故調查報告表載明可考，
    據此情況判斷，客觀上亦無不能注意之情事，乃竟疏於注意未停讓幹線之甲○○
    所駕駛之自用小客車先行，而肇本件車禍，致告訴人甲○○受有如事實欄所載之
    傷害，有洪外科診所八十九年十月二十七日診斷證明書一紙在卷可按（見警訊卷
    第四頁），是被告顯有過失。況本件經送台灣省台南區行車事故鑑定委員會鑑定
    結果，亦持相同見解，復有上開鑑定委員會九十年五月二十五日南鑑字第九ＯＯ
    五五八號函及鑑定意見書在卷可參（見原審卷第九頁）。足見被告乙○○之過失
    駕車行為，與告訴人甲○○所受之傷害間，具有相當因果關係，雖告訴人即被害
    人甲○○於本件車禍之發生亦有疏失，仍不能解免被告之過失之咎，僅可供量刑
    之斟酌而已，本件事證已臻明確，被告過失傷害之犯行，洵堪認定。
三、核被告乙○○所為，係犯刑法第二百八十四條第一項前段之普通過失傷害罪。原
    審以被告事證已臻明確，因予論罪科刑，固非無見，惟查被告與被害人車禍肇事
    之地點係有上開閃光號誌之交岔路口，並非無號誌之交岔路口，有上開警訊筆錄
    、現場相片、行車事故鑑定委員會報告可稽，原判決誤為無號誌之交岔路口。被
    告上訴本院指摘原判決未予緩刑不當，雖不足採，惟原判決既有可議，自應由本
    院將原判決撤銷改判。爰併審酌被告過失之程度為肇事主因、告訴人為肇事次因
    ，而告訴人所受傷害尚屬輕微、惟被告雖與告訴人達成民事上之和解，但僅給與
    賠償金新台幣一萬元，及其犯罪後之態度等一切情狀，量處如主文所示之刑；又
    被告行為後法律有變更者，適用裁判時之法律，刑法第二條第一項前段定有明文
    （原審漏引）。按刑法第四十一條易科罰金之規定，已於九十年一月四日修正為
    刑法第四十一條第一項前段，兩相比較，新法並無不利於行為人，爰並諭知易科
    罰金之折算標準，以資懲儆。
據上論結，應依刑事訴訟法第三百六十九條第一項前段、第三百六十四條、第二百九
十九條第一項前段、刑法第二條第一項前段、第二百八十四條第一項前段、第四十一
條第一項前段，罰金罰鍰提高標準條例第一條前段、第二條，判決如主文。
本案經檢察官李傳來到庭執行職務。
中    華    民    國      九十      年      十      月        十七      日
                                  臺灣高等法院臺南分院刑事第三庭
                                      審判長法官  黃    崑    宗
                                            法官  楊    省    三
                                            法官  莊    俊    華
右正本證明與原本無異。
不得上訴。
                                      法院書記官  易    慧    玲
中    華    民    國      九十      年      十      月       十九       日
附錄本判決論罪科刑法條：
刑法第二百八十四條：因過失傷害人者，處六月以下有期徒刑、拘役或五百元以下罰
                    金，致重傷者，處一年以下有期徒刑、拘役或五百元以下罰金
                    。
                    從事業務之人，因業務上之過失傷害人者，處一年以下有期徒
                    刑、拘役或一千元以下罰金，致重傷者，處三年以下有期徒刑
                    、拘役或二千元以下罰金。


司法院資訊處製作；財團法人民間司法改革基金會備份。
